臺灣高等法院臺南分院民事裁定　100年度抗字第104號
抗　告　人
即 異議 人　陳燕修
上列抗告人因與聲請人萬泰商業銀行股份有限公司間，聲請返還
提存物之聲明異議事件，對於中華民國100年5月26日臺灣臺南地
方法院所為裁定（100年度事聲字第20號），提起抗告，本院裁
定如下：
    主  文
抗告駁回。
抗告訴訟費用新台幣壹仟元由抗告人負擔。
    理  由
一、按當事人對於司法事務官處理事件所為之終局處分，得於處
    分送達後10日之不變期間內，以書狀向司法事務官提出異議
    ；司法事務官認前項異議有理由時，應另為適當之處分；認
    異議為無理由者，應送請法院裁定之；法院認該異議為有理
    由時，應為適當之裁定，認異議為無理由者，應以裁定駁回
    之；民事訴訟法第240條之4第1項至第3項分別定有明文。查
    原審法院司法事務官於民國（下同）100年3月29日以100年
    度司聲字第40號裁定准予返還聲請人萬泰商業銀行股份有限
    公司（下稱萬泰銀行）於該院99年度存字第638號提存事件
    所提存之擔保金新台幣（下同）6萬4千元，上開裁定於100
    年4月7日送達於異議人，有送達證書附卷可稽（見原審100
    年度司聲字第40號卷第19頁）。異議人因就上開處分聲明不
    服而於法定10日不變期間內之100年4月12日具狀向司法事務
    官提出異議，有其提出異議狀在卷可參（見原審卷第5頁）
    ，經司法事務官認其異議無理由而送請原審法院民事庭100
    年度事聲字第20號審理，嗣認異議人之異議為無理由，予以
    駁回，合先敘明。
二、抗告人抗告意旨略以：按「聲請或聲明不徵費用」、「法院
    為終局判決時，應依識權為訴訟費用之裁判」、「法院書記
    官、執達員、法定代理人或訴訟代理人因故意或重大過失，
    致生無益之訴訟費用者，法院得依聲請或依職權以裁定命該
    官員或代理人負擔」，民事訴訟法第77條之19第1項前段、
    第87條第1項、第89條第1項分別著有明文。本件原裁定理由
    四載「……是本件相對人（指萬泰銀行）聲請返還擔保金事
    件時，並未實際負擔任何聲請程序費用，於異議人無不利影
    響，併予敘明。」則本件原准許返還擔保金之裁定，於主文
    第二項諭知「聲請程序費用由相對人負擔」，顯屬「畫蛇添
    足」之舉，確有違誤。惟原准許返還擔保金之司法事務官未
    能體察並承認疏失，而原裁定法院未能釐清此事件無須繳納
    訴訟費用之聲請及異議程序，均無定訴訟費用負擔之需要，
    兩位司法人員於明知無定訴訟費用負擔必要之情形下，均不
    思藉此糾正法院向來之違誤，徒認該等定負擔之主文，於抗
    告人無影響，並以此為理由駁回異議人之異議，顯屬違法。
    為此抗告聲明：(一)原駁回異議之裁定廢棄。(二)原准許返還擔
    保金裁定，關於定聲請程序費用負擔部分廢棄。(三)抗告程序
    費用由國庫或原裁定之司法事務官、法官共同負擔等語。
三、按民事訴訟費用之裁判，對本案之裁判有從屬性，不能脫離
    本案之裁判而單獨存在，是以非對本案之裁判有上訴時，不
    得對訴訟費用之裁判單獨聲明不服，民事訴訟法第88條已定
    明「訴訟費用之裁判，非對於本案裁判有上訴時，不得聲明
    不服」。此項規定於法院以裁定終結本案之情形，亦有其適
    用，復為同法第95條所明定。查依抗告人之抗告聲明(二)所載
    「原准許返還擔保金裁定，關於定聲請程序費用負擔部分廢
    棄」，係僅對定聲請程序費用負擔部分，單獨聲明不服，依
    上開說明，其異議於法不合。原裁定原應以異議人之異議為
    不合法，予以駁回，惟原裁定係以其異議為無理由，而予駁
    回，理由雖有不同，但結論並無二致，仍應予以維持；抗告
    人再對之提起本件抗告，求為予以廢棄，為無理由，應予駁
    回。
四、據上論結，本件抗告為無理由，依民事訴訟法第495條之1第
    1項、第449條第2項、第95條、第78條，裁定如主文。
中    華    民    國   100    年    9     月    21    日
                  民事第五庭    審判長法  官  張世展
                                      法  官  顏基典
                                      法  官  王明宏
上為正本係照原本作成。
不得再抗告。
中    華    民    國   100    年    9     月    21    日
                                      書記官  王全龍